---
title: "Tarea 8"
author: "Grupo 7"
date: "2023-11-09"
output: html_document
---

```{r setup, include=FALSE}
knitr::opts_chunk$set(echo = TRUE)
library(lmboot)
library(ggpubr)
datos = read.csv2("EP08 Datos CASEN 2017.csv", sep=";", fileEncoding = "latin1")
```

1) ¿Es similar la cantidad de hogares que perciben ingresos superiores a 500.000 clp en la región de Tarapacá y de Santiago?

$H_0$: La proporción de hogares que percibe ingresos superiores a 500.000 clp en la región de Tarapacá es igual a la de Santiago.
<br>
$H_a$: La proporción de hogares que percibe ingresos superiores a 500.000 clp en la región de Tarapacá no es igual a la de Santiago.


```{r}
obtiene_permutacion <- function(i, muestra_1, muestra_2){
  n_1 <- length(muestra_1)
  combinada <- c(muestra_1, muestra_2)
  n <- length(combinada)
  permutacion <- sample(combinada, n ,replace = FALSE)
  nueva_1 <- permutacion[1:n_1]
  nueva_2 <- permutacion[(n_1+1):n]
  return(list(nueva_1, nueva_2))
}

calcular_diferencia <- function(muestras, FUN) {
  muestra_1 <- muestras[[1]]
  muestra_2 <- muestras[[2]]
  diferencia <- FUN(muestra_1) - FUN(muestra_2)
  return(diferencia)
}

calcular_valor_p <- function(distribucion, valor_observado, 
                             repeticiones, alternative) {
  if(alternative == "two.sided") {
    numerador <- sum(abs(distribucion) > abs(valor_observado)) + 1
  }
  else if (alternative == "greater") {
    numerador <- sum(distribucion > valor_observado) + 1
  }
  else {
    numerador <- sum(distribucion < valor_observado) + 1
  }
  denominador <- repeticiones + 1
  valor_p <- numerador / denominador
  return(valor_p)
}

graficar_distribucion <- function(distribucion, ...){
  observaciones <- data.frame(distribucion)
  
  histograma <- gghistogram(observaciones, x = "distribucion",
                             xlab = "Estadistico de Interes",
                             ylab = "Frecuencia", bins = 30, ...)
  qq <- ggqqplot(observaciones, x = "distribucion", ...)
  figura <- ggarrange(histograma, qq, ncol = 2, nrow = 1)
  print(figura)
}

contrastar_hipotesis_permutaciones <- function(muestra_1, muestra_2,
                                               repeticiones, FUN, alternative,
                                               plot, ...){
  cat("Prueba de permutaciones\n\n")
  cat("Hipotesis alternative:", alternative, "\n")
  observado <- calcular_diferencia(list(muestra_1, muestra_2), FUN)
  cat("Valor observado:", observado, "\n")
  n_1 <- length(muestra_1)
  
  permutaciones <- lapply(1:repeticiones, obtiene_permutacion, muestra_1, 
                          muestra_2)
  distribucion <- sapply(permutaciones, calcular_diferencia, FUN)
  if (plot) {
    graficar_distribucion(distribucion, ...)
  }
  
  valor_p <- calcular_valor_p(distribucion, observado, repeticiones, 
                              alternative)
  cat("Valor p:", valor_p, "\n\n")
}

# Parámetros
sueldo_corte = 500000;
set.seed(1234);
N_iter = 2000;
N_MC = 120;

# Filtro de datos
tarapaca = datos[datos$region == "Región de Tarapacá",];
metropol = datos[datos$region == "Región Metropolitana de Santiago",];

# Muestreo
tarapaca = tarapaca[sample(nrow(tarapaca), N_MC),];
metropol = metropol[sample(nrow(metropol), N_MC),];

razon <-function(a){
  prop <- table(a >= sueldo_corte);
  return(prop[[1]]/prop[[2]])
}

contrastar_hipotesis_permutaciones(tarapaca$ytotcorh, metropol$ytotcorh, repeticiones = N_iter, FUN = razon, alternative = "two.sided", plot = TRUE, color = "blue", fill = "blue")

```

Usando la simulación de Monte Carlo, se pudo obtener una diferencia de las proporciones estadisticamente significativa al ser el p-value < 0.05, por lo que se rechaza que la proporción de cantidad de personas por hogar que ganan mas de $500.000 por hogar sea igual entre las regiones de Tarapacá y Santiago.

<br>


2) ¿Es similar la cantidad de personas por hogar en cada macro región?

$H_0$: La diferencia entre los promedios de cantidad de personas por hogar en cada región son iguales.
<br>
$H_a$: La diferencia entre los promedios de cantidad de personas por hogar en cada región son distintos.

```{r}
# Parámetros
set.seed(4321);
N_B = 2000;
N_datos = 250;
grupos = 3;

ajustarF = function(general, especifico){
  return(
    mean(general) + (especifico - mean(especifico)) * sd(general) / sd(especifico)
  )
}

# Se filtran los datos
hogares = datos[!is.na(datos$numper),];
hogares = hogares[sample(nrow(hogares), N_datos),]

# Arreglo con estadistico F
f_boot = c();
for(i in 1:N_B){
  # Muestreo Bootstrap
  hogares_simul = hogares[sample(N_datos, N_datos, replace = TRUE),];
  
  # Agrupación de cada dato
  maule = hogares_simul[hogares_simul$region == "Región del Maule",]$numper;
  valparaiso = hogares_simul[hogares_simul$region == "Región de Valparaíso",]$numper;
  santiago = hogares_simul[hogares_simul$region == "Región Metropolitana de Santiago",]$numper;
  
  # Ajuste de la muestra para validar H nula
  maule = ajustarF(hogares$numper, maule);
  valparaiso = ajustarF(hogares$numper, valparaiso);
  santiago = ajustarF(hogares$numper, santiago);
  
  # Calculo de varianza entre grupos y por grupos
  prom_datos = mean(hogares_simul$numper);
  varianza_entre = (length(maule) * (mean(maule) - prom_datos) ^ 2 + length(valparaiso) * (mean(valparaiso) - prom_datos) ^ 2 + length(santiago) * (mean(santiago) - prom_datos) ^ 2) / (grupos - 1);
  varianza_inter = (var(maule) * (length(maule) - 1) + var(valparaiso) * (length(valparaiso) - 1) + var(santiago) * (length(santiago) - 1)) / (N_datos - grupos);
  
  # Calculo de estadistico F de la remuestra
  f_boot = c(varianza_entre / varianza_inter, f_boot);
}

# Grafico de distribución de F por bootstrapping
gghistogram(f_boot, xlab = "Estadistico F", ylab = "Frecuencia");

# F critico donde se rechaza la hipotesis nula
f_critico = qf(0.05, grupos - 1, N_datos - grupos, lower.tail = FALSE);

# Comparación de los F remuestreados y el valor critico
comparaciones = table(f_boot >= f_critico);

# Obtención de p-value
p_valor = comparaciones[[1]] / (comparaciones[[1]] + comparaciones[[2]]);

print(p_valor);
```

Al ser el p-valor mayor al nivel de significancia 0.05, no se tiene suficiente evidencia estadisticamente significativa como para rechazar que la diferencia de cantidad de personas promedio por hogar entre las regiones es igual.

<br>

Analisis posthoc.

```{r}
# Función para calcular estadistico t de la diferencia entre dos grupos por Bootstrap
bootstrapT = function(N_B, N_datos, datos, region_a, region_b){
  A_real = datos[datos$region == region_a,]$numper;
  B_real = datos[datos$region == region_b,]$numper;
  
  t_boot = c();
  for(i in 1:N_B){
    # Remuestreo Bootstrap
    hogares_simul = datos[sample(N_datos, N_datos, replace = TRUE),];
    
    # Agrupación
    A = hogares_simul[hogares_simul$region == region_a,]$numper;
    B = hogares_simul[hogares_simul$region == region_b,]$numper;
    
    # Calculo de t a partir del remuestreo
    t_boot = c(
      (mean(A) - mean(B)) / (sqrt(var(A) / length(A) + var(B) / length(B))), 
      t_boot
    );
  }
  
  # Calculo del valor limite de t a partir de los datos reales
  intervalo_conf = qt(
    0.025, 
    (var(A_real) / length(A_real) + var(B_real) / length(B_real)) ^ 2 / ((var(A_real) / length(A_real)) ^ 2 / (length(A_real) - 1) + (var(B_real) / length(B_real)) ^ 2 / (length(B_real) - 1))
  );
  
  # Tabla comparativa para obtener p-valor
  comparaciones = table(abs(t_boot) >= abs(intervalo_conf));
  
  # Calculo de p-valor
  p_valor = comparaciones[[1]] / (comparaciones[[1]] + comparaciones[[2]])
  
  return(p_valor);
}

# Posthoc por cada par de grupos
print(bootstrapT(N_B, N_datos, hogares, "Región del Maule", "Región Metropolitana de Santiago"));
print(bootstrapT(N_B, N_datos, hogares, "Región del Maule", "Región de Valparaíso"));
print(bootstrapT(N_B, N_datos, hogares, "Región de Valparaíso", "Región Metropolitana de Santiago"));

```

Tal como lo muestra la prueba omnibus hecha anteriormente, no se aprecia ninguna diferencia estadisticamente significativa en ninguno de los grupos.






